【裁判字號】    97,財管,63
【裁判日期】    970807
【裁判案由】    選任遺產管理人
【裁判全文】
臺灣彰化地方法院民事裁定              97年度財管字第63號
聲  請  人  乙○○
            丙○○
            丁○○
            甲○○
上列聲請人聲請指定戊○○遺產管理人事件，本院裁定如下：
    主  文
聲請駁回。
程序費用新臺幣壹仟元由聲請人負擔。
    理  由
一、聲請意旨略以：聲請人與被繼承人戊○○均為坐落彰化縣
    大村鄉○○段三三九地號土地之共有人，現因分割共有物
    事件，由鈞院以九十六年度訴字第六四一號審理中。然被
    繼承人戊○○於民國十八年已移居日本，戶籍謄本雖無死
    亡登記，然據被繼承人戊○○之弟賴潤錂在警察訪查時，
    稱：被繼承人戊○○已於平成八年（即民國八十五年）六
    月十七日在日本死亡，並提出日本大澤病院所開具之死亡
    診斷書為證，賴潤錂復表示：戊○○生前有結婚，也育有
    一女兒，但渠等在台並未設籍，不知渠等之姓名及聯絡電
    話等語。則被繼承人戊○○在日本往生後，迄今有無繼承
    人，及繼承人為何人均屬不明，，爰依民法第一千一百七
    十七條、第一千一百七十八條第二項之規定，聲請選定被
    繼承人戊○○之遺產管理人云云。並提出被繼承人戊○○
    遷出設籍地之除戶謄本、彰化縣警察局員林分局調查筆錄
    、死亡診斷書影本為證。
二、按繼承開始時，繼承人之有無不明者，由親屬會議於一個
    月內選定遺產管理人，並將繼承開始及選定遺產管理人之
    事由，向法院報明；無親屬會議或親屬會議未於前條所定
    期限內選定遺產管理人者，利害關係人或檢察官，得聲請
    法院選任遺產管理人，並由法院依前項規定為公示催告，
    民法第一千一百七十七條及第一千一百七十八條第二項定
    有明文。此所謂繼承人之有無不明，係指被繼承人之直系
    血親卑親屬、配偶、父母、兄弟姊妹及祖父母無一人出現
    ，究竟有無繼承人尚在不明狀態之情形而言。因之繼承人
    有無不明，應從廣義解釋，亦即依戶籍資料之記載無可知
    之繼承人即屬之。非必在客觀上已確定絕無繼承人，始足
    當之（最高法院八十五年度台上字第二一○一號判決參照
    ）。經查：聲請人主張被繼承人戊○○已死亡，固據提出
    死亡證明書影本為據，惟聲請人亦陳明被繼承人戊○○之
    弟賴潤錂尚生存，且無證據顯示賴潤錂已拋棄繼承，則被
    繼承人戊○○之第四順位繼承人仍然存在，自無疑義，揆
    諸上開說明，本件並無繼承人有無不明之情形，從而，聲
    請人依民法第一千一百七十七條第二項之規定，聲請選任
    戊○○之遺產管理人，於法尚有未合，應予駁回。
三、依非訟事件法第二十一條第一項，裁定如主文。
中    華    民    國    97    年    8     月    7     日
                    家事法庭    法  官  黃玉齡
以上正本係照原本作成。
如對本裁定抗告，須於裁定送達後10日內向本院提出抗告狀（須
附繕本）。
中    華    民    國    97    年    8     月    8     日
                                書記官  廖建興


司法院資訊處製作；財團法人民間司法改革基金會備份。
